【裁判字號】    95,訴,1568
【裁判日期】    951108
【裁判案由】    營業稅
【裁判全文】
臺北高等行政法院判決
                                     95年度訴字第01568號
                              .
原      告  甲○○
訴訟代理人  乙○○
被      告  財政部臺北市國稅局
代  表  人  許虞哲(局長)
訴訟代理人  丙○○
上列當事人間因營業稅事件，原告不服財政部中華民國95年3月2
7日台財訴字第09500030240號訴願決定，提起行政訴訟。本院判
決如下：
    主  文
原告之訴駁回。
訴訟費用由原告負擔。
    事  實
一、事實概要：原告提供坐落台北市○○區○○段2 小段97地號
    土地，與蓮園建設股份有限公司（下稱：蓮園公司）共同興
    建集合住宅計98戶。嗣原告分別於90年4 月20日、91年9 月
    9 日，將合建分得之房屋二戶（門牌號碼分別為：台北市○
    ○區○○街68巷63號5 樓、同巷65號9 樓）分別銷售予訴外
    王致舜、潘小蘋，金額各新臺幣（下同）1,740,000 元、1,
    142,660 元 (均含稅)， 而未依規定申請營業登記，亦未申
    報繳納營業稅，經被告查獲，審理違章成立，除核定補徵營
    業稅各71,874元、52,421元（原告於93年2 月10日繳納），
    並按所漏稅額各處1.5 倍之罰鍰107,800 元、78,600元（計
    至百元止），原告申請復查，未獲變更，提起訴願亦經決定
    駁回後，遂提起本件行政訴訟。
二、兩造聲明：
    (一)原告聲明：訴願決定、原罰鍰處分均撤銷。
    (二)被告聲明：駁回原告之訴。
三、兩造之爭點：原告有無可歸責事由？
    (一)原告主張之理由：
      1.原告於89年間提供所有三筆畸零土地，偕同父親陳金其
        、弟陳明草、妹鄭陳麗珠與其他地主與蓮園公司合建後
        分得房屋三間，原告除一間自住外，其餘兩間賣予王致
        舜、潘小蘋，均委由蓮園公司販售賣出，已知蓮園公司
        領有營利事業登記証，原告並不知個人亦要申請營利事
        業登記証始得賣屋。緣因70年間亦曾與三陽建設合建集
        合住宅，當時所販售之房屋，皆在年底接獲稅捐機關之
        財產交易所得稅單，故此次交易也在等待稅單繳納，豈
        知法令在84年已作修改，又因誤解產生紛爭，而造成本
        案之發生。
      2.國稅局內湖分局92.8.11財北國稅內湖營業字第0920204
        799 號函，主旨為因逃漏稅項接受調查之函件。原告以
        為，公務人員有義務向納稅人說明及輔導其不瞭解之法
        令規章並引用最有利於納稅人之法條，達到稽徵之目的
        ，本案被告事後雖有告知法令已於84年修改，卻要原告
        承認逃漏稅，且經調查結果，原告分得三間房屋，除一
        間自住外，僅銷售兩間房屋，若要申請營業登記只為賣
        兩間房子，則被告認事用法實有過當。
      3.再者，原告提供合建房屋之系爭97號土地，係於72年與
        三陽建設合建分屋兩棟後所剩土地，事實上歸原告之父
        陳金其所有，此有切結書可證，致使85年間再與蓮園建
        設合建時，衍生本案。原告之父既已死亡，且營業稅罰
        鍰已撤銷，又所賣房屋之價金已變成遺產，遺產稅亦已
        繳清，故請裁決減免罰鍰。
    (二)被告主張之理由：
      1.經查，原告提供土地與蓮園建設公司合建分屋，並出售
        合建分得之房屋予訴外人王致舜、潘小蘋，均未依規定
        申請營業登記，亦未申報繳納營業稅之違章事實，有被
        告內湖稽徵所查核以個人名義建屋或個人提供土地與建
        設公司合建案件報告表、內湖稽徵所92年8 月11日財北
        國稅內湖營業字第0920204799號調查函、係爭建物房屋
        稅主檔現值查詢畫面、臺北市政府工務局90年4 月10日
        核章之90使字第118 號使用執照申請書及其附表起造人
        名冊、買賣契約資料影本附卷可稽，違章事證明確，洵
        堪認定。故被告內湖稽徵所依查得資料核定補徵營業稅
        各71,874元、52,421元（原告於93年2 月10日繳納），
        徵諸營業稅法第1 條、第28條、第32條第1 項前段、第
        35條第1 項、第43條第1 項第3 款及財政部81.1.31 臺
        財稅第000000000 號及84.3.22 臺財稅第841601122 號
        函釋規定，並無不合。
      2.又查，原告與蓮園公司共同興建集合住宅，並將合建分
        得之房屋出售，未依規定申請營業登記及申報繳稅之違
        章事實，業如前述；依現行「稅務違章案件裁罰金額或
        倍數參考表」規定，納稅義務人未依規定申請營業登記
        而營業者，經第一次查獲，按所漏稅額處3倍罰鍰。本
        件內湖稽徵所於93年裁罰處分核定前，業已書面輔導原
        告補繳稅款及承認違章事實，惟原告僅補繳稅款，未以
        書面或談話筆(紀)錄中承認違章事實，是裁罰處分時，
        被告依「財政部台北市國稅局辦理加值型及非加值型營
        業稅違章案件減輕裁罰金額或倍數作業規定」，按所漏
        稅額71,874元及52,421元各處以1.5倍之罰鍰107,800元
        及78,600元 (計至百元止)， 對原告已作有利裁量。至
        原告主張因糖尿病併發腎臟衰竭，在做透析治療，訴請
        做出適當的減免乙節，於法無據。
    理  由
一、本件原告起訴時，被告之代表人為張盛和，嗣於訴訟中變更
    為許虞哲，茲據新任代表人具狀聲明承受訴訟，經核無不合
    ，應予准許。
二、按「在中華民國境內銷售貨物或勞務及進口貨物，均應依本
    法規定課徵營業稅。」「將貨物之所有權移轉與他人，以取
    得代價者，為銷售貨物。」「營業人之總機構及其他固定營
    業場所，應於開始營業前，分別向主管稽徵機關申請營業登
    記。」「營業人銷售貨物或勞務，應依本法營業人開立銷售
    憑證時限表規定之時限，開立統一發票交付買受人。」「營
    業人除本法另有規定外，不論有無銷售額，應以每二月為一
    期，於次期開始15日…向主管稽徵機關申報銷售額、應納或
    溢付營業稅額。其有應納營業稅額者，應先向公庫繳納後，
    檢同繳納收據一併申報。」「營業人有左列情形之一者，主
    管稽徵機關得依照查得之資料，核定其銷售額及應納稅額並
    補徵之…三未辦妥營業登記，即行開始營業…而未依規定申
    報銷售額者。」「納稅義務人，有左列情形之一者，除追繳
    稅款外，按所漏稅額處1 倍至10倍罰鍰，並得停止其營業：
    一未依規定申請營業登記而營業者。」加值型及非加值型營
    業稅法 (下稱營業稅法)第1條、第3 條第1 項、第28條前段
    、第32條第1 項前段、第35條第1 項、第43條第1 項第3 款
    及第51 條 第1 款分別定有明文。
三、經查，原告提供坐落台北市○○區○○段2 小段97地號土地
    ，與蓮園公司共同興建集合住宅而分得房屋三戶，惟原告未
    依規定辦理營業登記，即於90年4 月20日將分得台北市○○
    區○○街68巷63號5 樓售於訴外人王致舜，房屋銷售金額17
    4 萬元（含稅）；另於91年9 月9 日將分得同巷65號9 樓房
    屋銷售予訴外人潘小蘋，房地合併銷售總價額610 萬元（含
    稅），依營業稅法施行細則第21條規定計算，房屋之銷售額
    為1,142, 660元（含稅）等情，為原告所不爭，並有前開集
    合住宅使用執照申請書、房地（產）買賣契約書及土地、房
    屋現值表附原處分卷可稽（見附件2 、9 、10、11、29），
    堪信為真實。又被告調查時，因原告未提示前開房屋銷售所
    得證明文件及上開房地產買賣契約供核，乃依當時查得資料
    即上開使用執照申請書所載建築物工程造價換算前開二戶房
    屋之銷售額各為1,437,486 元、1,048,414 元（見原處分卷
    附件3 、4）， 經核均較原告實際銷售前開房屋金額為低，
    故被告依前開查得資料以原告銷售前開房屋金額分別為1,43
    7,486 元、1,048,414 元，核定補徵原告營業稅各71,874元
    、52,421元，並按所漏稅額各處1.5 倍之罰鍰各107,800 元
    、78,600元，揆諸前揭法條說明，於法並無不合。
四、原告對罰鍰處分不服，雖起訴主張：其提供與蓮園公司合建
    之前開97號土地，實際上為原告之父陳金其所有，則其出售
    前開二戶房屋實屬其父所有，其父既已死亡，則營業稅罰鍰
    亦應予撤銷；又其僅出賣房屋二間，實不知應辦理營業登記
    及繳納營業稅，被告處以罰鍰，亦有過當云云。
五、惟查，「將貨物之所有權移轉與他人，以取得代價者，為銷
    售貨物。」為營業稅法第3條第1項所明定。依前開事證所述
    ，原告既為前開二戶房屋之所有權人，並將該房屋所有權分
    別移轉予訴外人王致舜、潘小蘋而取得代價，即屬銷售貨物
    ，依前揭營業稅法第1條規定，自應課徵營業稅，核與原告
    原先提供與蓮園公司合建分得上開房屋之土地為何人所有無
    涉；況參諸原告於訴訟中所提切結書(見本院卷第49頁)所載
    ：「茲因立切結書人(即原告)之名義提供前陳金其所贈與之
    內湖區○○段內土地與建商合建房屋，並分得台北市○○區
    ○○路三段68巷73弄15號1、2樓房屋所有權…其合建剩餘之
    土地概歸陳金其所有，如陳金其欲行處分時，立切結書人自
    願無條件提供證件資料及印鑑章辦理有關處分手續…」等語
    ，亦無從確認該切結書所稱之「合建剩餘土地」，即係原告
    提供與蓮園公司合建房屋之前開97號土地；再者，縱認原告
    主張前開切結書所載「合建剩餘土地」即為前開97號土地等
    情屬實，惟依民法第758 條規定：「不動產物權，依法律行
    為而取得、設定、喪失及變更者，非經登記，不生效力。」
    前開切結書僅有債權效力，原告既未將該土地辦理所有權移
    轉予其父所有，原告仍為前開97號土地之所有權人至明，原
    告復未另提出其他證據以為證明，空言主張其所賣前開二戶
    房屋實為其父所有，其父既已死亡，買賣價金已列為遺產課
    徵遺產稅，不應再處分罰鍰云云，核不足採。又原告自承其
    提供土地與蓮園公司合建而分得三戶房屋，並委由該公司出
    售本案二戶房屋，客觀上已足證明原告有出售營業之意思存
    在，卻漏未登記為營業人並申報營業稅，並造成逃漏稅捐之
    結果，則依日常經驗法則為客觀判斷，縱無故意，亦難謂為
    無過失，故被告依營業稅法第51條第1 款規定處以罰鍰，洵
    屬有據。
六、綜上所述，原罰鍰處分於法並無違誤，訴願決定予以維持，
    亦無不合，原告仍執前詞，訴請撤銷，為無理由，應予駁回
    。
據上論結，本件原告之訴為無理由，爰依行政訴訟法第98條第3
項前段，判決如主文。
中    華    民    國    95    年    11    月    8     日
                        第二庭審判長法  官  徐瑞晃
                                    法  官  陳金圍
                                    法  官  蕭惠芳
上為正本係照原本作成。
如不服本判決，應於送達後20日內，向本院提出上訴狀並表明上
訴理由，如於本判決宣示後送達前提起上訴者，應於判決送達後
20日內補提上訴理由書（須按他造人數附繕本）。
中    華    民    國    95    年    11    月    8     日
                                    書記官  李淑貞


司法院資訊處製作；財團法人民間司法改革基金會備份。
